【裁判字號】    91,訴,1057
【裁判日期】    921016
【裁判案由】    損害賠償
【裁判全文】
臺灣桃園地方法院民事判決  九十一年訴字第一０五七號
    原      告  丙○○
                丁○○
    訴訟代理人  戊○○
                庚○○
    原      告  己○○
    法定代理人  戊○○
    訴訟代理人  庚○○
    被      告  甲○○
    訴訟代理人  林憲同律師
    被      告  辛○○即勇茂建.
                            住台北縣樹林市○○街八九號二樓
右當事人間請求損害賠償事件，原告就本院九十年度交易字第二四四號刑事案件提起
附帶民事訴訟（九十年度交附民字第一０二號），經本院刑事庭裁定移送前來，於民
國九十二年十月二日辯論終結，本院判決如左：
    主    文
被告應連帶給付原告丙○○新台幣伍拾壹萬玖仟壹佰貳拾元，原告丁○○新台幣壹
拾萬玖仟佰壹拾陸元，原告己○○新台幣柒萬貳仟捌佰零貳元，及被告甲○○部
分自民國九十年八月九日起，被告辛○○即勇茂建材行部分自民國九十二年八月八日
起均至清償日止，按年息百分之五計算之利息。
原告其餘之訴駁回。
訴訟費用由被告連帶負擔十分之三，由原告丙○○負擔十分之五，原告丁○○負擔十
分之一，餘由原告己○○負擔。
本判決原告丙○○勝訴部分於原告丙○○以新台幣壹拾柒萬肆仟元為被告供擔保後，
得假執行。
本判決原告丁○○、己○○勝訴部分得假執行。
原告其餘假執行之聲請均駁回。
    事    實
甲、原告方面：
一、聲明：
  (一)被告應連帶給付原告丙○○新台幣（下同）二百十六萬七千一百二十元，及自刑
    事附帶民事訴訟起訴狀繕本送達翌日起至清償日止，按年息百分之五計算之利息
    。
  (二)被告應連帶給付原告丁○○四十二萬七千七百三十四元，及自刑事附帶民事訴訟
    起訴狀繕本送達翌日起至清償日止，按年息百分之五計算之利息。
  (三)被告應連帶給付原告己○○二十六萬八千四百三十一元，及自刑事附帶民事訴訟
    起訴狀繕本送達翌日起至清償日止，按年息百分之五計算之利息。
  (四)均願供擔保，請准宣告假執行。
二、陳述：
  (一)被告甲○○受僱於被告辛○○即勇茂建材行以駕駛大貨車運送建材為工作內容。
    嗣被告甲○○於民國九十年三月三十一日晚間六時近七時許，因執行職務駕駛車
    牌號碼ＧＸ—Ａ一九號營業大貨車，沿桃園縣大園鄉台十五線由大園往竹圍方向
    行駛，而行經台十五線三一公里二百公尺處時，原應注意該路段劃有分向限制線
    及槽化線，禁止車輛跨越行駛，並不得駛入來車之車道內，以及應注意車前狀況
    ，隨時採取必要之安全措施，而依當時情況觀之，亦無不能注意之情事，竟疏未
    注意，即貿然左轉跨越分向限制線欲駛入對向之勇茂建材行卸貨，適有原告丙○○騎乘車牌號碼ＱＤ九—二二八號輕型機車，於前座搭載其孫即原告己○○、後
    座附載其妻即原告丁○○，亦疏未注意前方大貨車左轉後行駛而至之行車動線，
    致閃煞不及，撞及該大貨車右側油箱，復擦撞大貨車右後輪後倒地，使原告丙○○因而受有頭部外傷併腦挫傷、前額部撕裂傷、胸部挫傷、右前臂挫傷併擦傷，
    原告丁○○受有右手挫傷併第二、三指撕裂傷、胸部挫傷、下背部挫傷、臀部挫
    傷，原告己○○受有右側胸部挫傷、右側肩部深層撕裂傷等傷害。又被告甲○○
    所涉刑事過失傷害罪部分業經鈞院以九十年度交易字第二四四號刑事判決處有期
    刑六月，如易科罰金，以三百元折算一日，並經台灣高等法院以九十一年度交上
    易字第一八六號刑事判決駁回被告甲○○之上訴而確定在案，且已執行完畢。茲
    因被告甲○○係被告辛○○即勇茂建材行所僱用之司機，且被告甲○○係於執行
    職務中，駕駛車輛肇事致原告丙○○、丁○○、己○○身體受有傷害，依法原告
    自得請求被告連帶負損害賠償責任，為此，爰依民法侵權行為規定，提起本件訴
    訟。
  (二)被告應連帶賠償原告之醫療費用、喪失勞動能力或增加之生活費用、精神慰撫金
    、繼續治療費等，其具體求償之明細如下：
  (甲)原告丙○○部分：
  (1)原告丙○○受傷後遂送往醫院住院治療，共支出醫療費用十六萬七千一百二十元
    。
  (2)原告丙○○受傷後住院治療，減少在裕大車體股份有限公司上班之收入，每月薪
    資以五萬元計算，共無法上班十二個月，計減少之收入為六十萬元。
  (3)原告丙○○住院及治療期間因生活無法自理，故由其子庚○○負責到院看護，而
    減少在家樂福傢俱股份有限公司上班之工作收入，每月薪資以五萬元計算，共無
    法上班六個月，合計損失三十萬元。
  (4)原告丙○○受傷後經搶救雖救回性命，惟因其右第八肋骨骨折，刺傷內臟引發急
    性膽囊炎，仍應長期繼續治療，故請求一次性給付治療費用五十萬元。
  (5)再者，原告丙○○為家庭支柱，未料竟遭被告甲○○過失傷害，使家庭頓失棟樑
    ，且其所受之身心痛苦，亦難用筆墨加以形容，是原告丙○○請求被告連帶賠償
    精神慰撫金六十萬元，誠屬適當。以上合計被告應連帶賠償原告丙○○二百十六
    萬七千一百二十元。
  (乙)原告丁○○部分：
  (1)原告丁○○受傷後遂送往醫院住院治療，共支出醫療費用十一萬七千七百三十四
    元。
  (2)原告丁○○受傷前當臨時工，每月收入三萬元，因受傷住院治療造成無法上班，
    受有減少二個月收入六萬元之損失。
  (3)原告丁○○受傷後，因其頸椎外傷並脊髓神經根病變，導致現頸部仍感疼痛，右
    側肢體麻木，需長期繼續治療，故請求一次性給付治療費用五萬元。
  (4)原告丁○○因身體受傷，造成其心理上、生理上均遭受極大痛苦，爰請求被告連
    帶賠償精神慰撫金二十萬元。以上合計被告應連帶賠償原告丁○○四十二萬七千
    七百三十四元。
  (丙)原告己○○部分：
  (1)原告己○○受傷後送往醫院住院治療，共支出醫療費一萬八千四百三十一元。
  (2)原告己○○右側胸部挫傷、右側肩部深層撕裂傷，仍需長期繼續治療，故請求一
    次性給付治療費用五萬元。
  (3)原告己○○因所受傷害，造成精神上受有極大痛苦，爰請求被告連帶賠償精神慰
    撫金二十萬元。以上合計被告應連帶賠償原告己○○二十六萬八千四百三十一元
    。
  (三)右述各項損害，均係因被告甲○○於執行職務中所為之不法侵害行為所致，且被
    告辛○○即勇茂建材行係被告甲○○之僱用人，依法被告二人自應連帶負責。
三、對被告抗辯所為之陳述：
  (一)被告主張原告丙○○在車禍前即有「眼睛弱視」之病情存在，故對於眼睛視力之
    治療費用及引用眼睛視力所作之請求，均因與本件車禍欠缺因果關係，不得請求
    云云，顯為脫免賠償責任之詞。蓋原告丙○○左眼雖原有高度近視及疑似弱視，
    但仍有視覺能力，現因本件車禍而有外傷性視神經病變，目前已惡化至視網膜剝
    離，即已失明，則原告視力之喪失與本件車禍之發生當然具有相當因果關係。
  (二)關於被告抗辯與有過失部分，原告對此並不爭執，惟被告甲○○為圖一己之便，
    竟於駕車經過肇事路段時，違規跨越分向限制線而駛入對向車道，此係參與交通
    之其他車輛駕駛人難以預見之違規行為，顯係本件車禍發生之主因。又被告甲○○於左轉後並往前行駛，為逆向行駛，此對年近六十之原告丙○○而言，提高其
    採取閃避行為之難度，以致閃避不及而發生本件車禍，是被告甲○○應負大部分
    之過失責任，詎被告甲○○竟主張其過失比例為三分之一，實難讓人接受。
四、證據：提出敏盛綜合醫院大園分院門診住院費用證明三紙及收據四十六張、行政
    院衛生署桃園醫院醫療費用證明單三張及收據十八張、員工職務證明書三件、敏
    盛綜合醫院大園分院診斷證明書五張、行政院衛生署桃園醫院診斷證明書二張、
    長庚紀念醫院醫療費用收據三張、全德診所診斷收據一紙、存摺影本三紙、戶籍
    謄本二份、勇茂建材行營利事業登記抄本一份為證。
乙、被告甲○○方面：
一、聲明：求為判決原告之訴及其假執行之聲請均駁回。
二、陳述：
  (一)原告丙○○對於本件車禍之發生，與有過失。蓋原告丙○○於車禍發生當時，路
    況、視距均良好且無不能注意之情事，故原告丙○○並非全然無法預見，是其亦
    有疏未注意車前狀況，並隨時採取必要措施之過失。且原告丙○○騎乘輕型機車
    ，附載其妻即原告丁○○、其孫即原告己○○，係屬違規超載，亦顯然違反道路
    交通安全規則第八十八條第二款之規定而有過失。再者，輕型機器腳踏車在市區
    時速不得超過三十公里，郊外慢車道上時速不得超過四十公里，而依車禍現場情
    況觀之，被告甲○○駕駛之大貨車體積如此龐大，原告丙○○於發現前方有大貨
    車時，若未超速，則應有足夠時間反應煞車，然車禍現場並無留有任何原告丙○○所騎乘機車之煞車痕跡，可見原告丙○○在車禍發生當時之車速顯係超速，否
    則以時速三、四十公里之情況下，焉有閃避不及而撞上被告甲○○所駕駛大貨車
    之理，故原告丙○○應注意能注意而不注意車前狀況暨違規超載、超速，其對於
    本件車禍之發生，顯然與有過失。
  (二)原告丙○○係因弱視、超速、超載方造成本件車禍，其對本件車禍之發生，與有
    過失，原告丙○○與被告甲○○之過失比例應為二比一，且原告丙○○對於原告
    丁○○、己○○所受之損害，亦應負責。
  (三)關於原告三人損害賠償請求金額部分：
  (1)醫療費用部分：原告三人之醫療費用均只提出醫院之收據影本，且對於是否已有
    請領他項保險給付（汽車強制責任險）均未說明舉證。另原告丙○○於車禍發生
    前即有眼睛弱視之病情存在，故原告丙○○請求有關眼睛視力治療之費用及引用
    眼睛視力所作金額之請求，均與本件車禍之發生無關，不得請求。
  (2)長期治療費用部分：原告三人主張之長期治療費用，屬未來債權，並不包括於損
    害賠償之範圍內，故原告等三人此部分之請求顯有違誤。
  (3)看護費用部分：原告丙○○請求看護費用之標準，係依其次子庚○○之工作收入
    為根據，而非依據一般看護之費用計算，原告丙○○此部分請求，亦有違誤。況
    原告丙○○所受之傷害是否確有必要請看護在旁照護，否則即無法維持一般之正
    常生活作息？原告丙○○對此並未舉證說明。
  (4)喪失或減少勞動能力部分：原告丙○○、丁○○關於喪失或減少勞動能力請求損
    害賠償金額之依據，僅以現有工作收入或臨時工收入，作為本項請求標準，而未
    根據原告本身受侵害前之身體健康狀況、教育程度、專門技能、社會經驗等方面
    酌定請求金額，亦未附其他相關證明，則原告丙○○、丁○○關於本項請求顯未
    盡舉證之責。
  (5)精神慰撫金部分：原告三人此部分請求之金額均過高，請原告舉證說明。
三、證據：提出臺灣桃園地方法院檢察署檢察官上訴書一份為證。
丙、被告辛○○即勇茂建材行方面：
一、聲明：求為判決原告之訴及其假執行之聲請均駁回。
二、陳述：渠是勇茂建材行之名義上負責人，而被告甲○○是勇茂建材行之員工，其
    餘答辯同被告甲○○所述。
丁、本院依職權調閱本院九十年度交易字第二四四號業務過失傷害案件偵審卷宗，及
    向全德診所、行政院衛生署桃園醫院、敏盛醫院大園分院函查原告因本件車禍事
    故受傷所需支出之醫療費用數額、看護期間、所載傷勢是否因本件車禍造成等項
    ，並向臺灣省北區國稅局桃園縣分局函查被告甲○○八十八年度至九十年度之薪
    資報稅資料以及向新竹區監理所桃園監理站函查車號ＧＸ—Ａ一九號大貨車之車
    籍登記資料。
    理    由
甲、程序方面：
一、按訴狀送達後，原告不得將原訴變更或追加他訴。但經被告同意或不甚礙被告之
    防禦及訴訟之終結者，不在此限，民事訴訟法第二百五十五條第一項第一款、第
    七款定有明文。查原告於本院審理中因請領登記資料後才發現被告甲○○工作地
    點之勇茂建材行，其登記負責人為辛○○，被告乙○○僅為實際負責人（業經撤
    回），遂以辛○○即勇茂建材行係被告甲○○之僱用人為由，追加辛○○即勇茂
    建材行為被告，請求連帶賠償原告所受損害，而被告甲○○對於原告所為之追加
    ，亦表示同意（見本院卷第一二六頁），且原告所追加者乃係屬於依登記名義所
    載之僱用人部分，顯不甚礙被告之防禦及訴訟之終結，揆諸前揭法條規定，自應
    准許。
二、按訴狀送達後，原告不得將原訴變更或追加他訴。但擴張或減縮應受判決事項之
    聲明者，不在此限，民事訴訟法第二百五十五條第一項第三款定有明文。本件原
    告丁○○原起訴請求給付三十五萬四千零四元，及自起訴狀繕本送達翌日起至清
    償日止，按年息百分之五計算之利息，嗣於本院審理中擴張請求給付為四十二萬
    七千七百三十四元（見本院卷第一八九頁），及自起訴狀繕本送達翌日起至清償
    日止，按年息百分之五計算之利息，此係擴張應受判決事項之聲明，揆諸前揭法
    條規定，亦應准許。
乙、實體方面：
一、原告起訴主張被告甲○○受僱於被告辛○○即勇茂建材行，嗣因執行職務駕駛車
    牌號碼ＧＸ—Ａ一九號營業大貨車時，不慎於九十年三月三十日晚間六時近七時
    許，疏未注意所行經之路段劃有分向限制線及槽化線，禁止車輛跨越行駛，並不
    得駛入來車之車道內，及未注意車前狀況，隨時採取必要之安全措施，致與原告
    丙○○所騎乘車牌號碼ＱＤ九—二二八號輕型機車，前座搭載其孫即原告己○○
    、後座附載其妻即原告丁○○發生碰撞，使原告丙○○因而受有頭部外傷併腦挫
    傷、前額部撕裂傷、胸部挫傷、右前臂挫傷併擦傷，原告丁○○受有右手挫傷併
    第二、三指撕裂傷、胸部挫傷、下背部挫傷、臀部挫傷，原告己○○受有右側胸
    部挫傷、右側肩部深層撕裂傷等傷害。被告甲○○所涉過失傷害刑事責任部分，
    並經判決確定。為此，爰依民法侵權行為之法律關係，提起本件訴訟，請求被告
    連帶賠償原告分別所受之損害等語。被告則以本件車禍之發生，原告丙○○亦與
    有過失，且原告請求之醫療費用未扣除健保支付部分，及原告其餘請求之金額，
    或無提出任何憑據以資佐證，或請求之金額過高等語置辯。
二、原告主張被告甲○○於九十年三月三十一日因執行職務駕駛營業大貨車，沿桃園
    縣大園鄉台十五線由大園往竹圍方向行駛，而行經台十五線三一公里二百公尺處
    時，因未注意車前狀況，且貿然左轉跨越分向限制線欲駛入位於對向車道之勇茂
    建材行卸貨，適原告丙○○附載原告丁○○、己○○由對向駛至，閃煞不及，撞
    及該大貨車右側油箱，復擦撞大貨車右後輪後倒地，使原告丙○○、丁○○、原
    告己○○分別受有頭部外傷併腦挫傷、前額部撕裂傷、胸部挫傷、右前臂挫傷併
    擦傷；右手挫傷併第二、三指撕裂傷、胸部挫傷、下背部挫傷、臀部挫傷；右側
    胸部挫傷、右側肩部深層撕裂傷等傷害。被告甲○○所涉刑事過失傷害部分，已
    經判決確定之事實，業經原告提出敏盛醫院大園分院診斷證明書五張（見附民卷
    第四四頁、第七八頁、第九０頁；本院卷第一四四頁、第一七五頁）、行政院衛
    生署桃園醫院診斷證明書二張（見附民卷第四五頁）在卷可稽，且為被告甲○○
    所不爭執（見本院卷第一四二頁），並經本院依職權調閱本院九十年度交易字第
    二四四號業務過失傷害案件歷次偵審卷宗查明屬實，堪信為真。又原告主張被告
    甲○○係受僱於被告辛○○即勇茂建材行乙節，業經被告甲○○自認在卷（本院
    卷第一七二頁），且為被告辛○○即勇茂建材行所不爭執（見本院卷第一八九頁
    ），並有勇茂建材行營利事業登記資料一份（見本院卷第一二二頁）、交通部公
    路總局台北區監理所函覆之車號ＧＸ—Ａ一九號大貨車車籍登記暨變動資料等（
    見本院卷第一五二頁起）附卷足佐，是原告此一主張，亦堪採信。
三、按因故意或過失，不法侵害他人之權利者，負損害賠償責任；不法侵害他人之身
    體或健康者，對於被害人因此喪失或減少勞動能力或增加生活上之需要時，應負
    損害賠償責任；不法侵害他人之身體、健康、名譽、自由、信用、隱私、貞操，
    或不法侵害其他人格法益而情節重大者，被害人雖非財產上之損害，亦得請求賠
    償相當之金額；又受僱人因執行職務，不法侵害他人之權利者，由僱用人與行為
    人連帶負損害賠償責任，民法第一百八十四條第一項前段、第一百九十三條第一
    項、第一百九十五條第一項前段、第一百八十八條第一項前段分別定有明文。查
    被告甲○○因執行職務駕車過失不法侵害原告身體，致原告分別受有前開傷害，
    且被告辛○○即勇茂建材行為被告甲○○之僱用人之事實，既經認定，已如上述
    ，原告自得請求被告連帶賠償所受損害，茲將原告分別請求被告連帶賠償之各項
    損害，是否准許，分述如次：
  (一)原告丙○○部分：
  (1)醫療費用部分：
    原告丙○○主張受傷後送醫治療，共計支出醫療費用十六萬七千一百二十元之事
    實，固經提出醫療費用證明四紙（見附民卷第十頁至第一三頁）為證，且被告對
    於前揭證明書之真正亦不爭執，惟辯稱應扣除健保支付部分等語。查「保險對象
    因汽車交通事故，經本保險提供醫療給付者，本保險之保險人得向強制汽車責任
    保險之保險人代位請求該項給付。」全民健康保險法第八十二條定有明文，而該
    法為保險法之特別法，依特別法優於普通法之原則，則全民健康保險法第八十二
    條應優先於保險法第一百三十五條、第一百零三條關於傷害保險之保險人不得代
    位行使被保險人對於加害人之損害賠償請求權之規定而為適用。從而全民健康保
    險之被保險人因汽車交通事故，經全民健康保險提供醫療給付者，全民健康保險
    之保險人得向強制汽車責任保險之保險人代位請求該項給付。又依強制汽車責任
    保險法第三十條規定，強制汽車責任保險之保險人依該法規定給付保險金者，於
    該範圍內，加害人或強制汽車責任保險之被保險人之損害賠償責任即因而解免，
    全民健康保險被保險人對於加害人之損害賠償請求權亦因而喪失。是依上開說明
    ，原告丙○○所得請求者，限於前揭證明書上所載由其自付之部分，全民健康保
    險負擔部分即不得請求。又依上開證明書所載，原告丙○○自付部分雖為三萬四
    千三百五十九元（1931＋290＋31080＋10589＝34359），然其中向醫師請求出具
    診斷證明書所支出之費用三百二十元（70＋82＋168＝320），因非係因侵權行為
    所生財產上之損害，故應予剔除，至其餘各項均載明費別，並依原告丙○○所受
    傷害情形觀之，均屬治療上之必要費用，共計三萬四千零三十九元，被告應負責
    連帶賠償，原告丙○○請求超過上開部分為無理由，應予駁回。
  (2)喪失勞動能力損失部分：
    原告丙○○主張受傷後住院治療，減少在裕大車體股份有限公司上班之收入，每
    月薪資以五萬元計算，共無法上班十二個月，總計減少收入六十萬元等情，業據
    提出員工職務證明書一紙（見附民卷第四二頁）為憑，被告對原告丙○○因受傷
    十二個月無法工作一節並不爭執（見本院卷第六六頁），惟辯稱應以一般人工作
    所得之薪資為準云云。經查，按原告對於自己主張之事實已盡證明之責後，被告
    對其主張，如抗辯其不實並提出反對之主張者，則被告對其反對之主張，亦應負
    證明之責，此為舉證責任分擔之原則，最高法院十八年上字第二八五五號判例意
    旨參照。又被害人因身體健康被侵害而喪失勞動能力所受之損害，依最高法院六
    十三年台上字第一三九四號判例意旨所載，固不能以一時一地之工作收入為準，
    而應就被害人受侵害前之身體健康狀態、教育程度、專門技能、社會經驗等方面
    酌定之，然被告既不否認原告所提前揭職務證明書之真正，自堪信原告丙○○於
    受侵害前，依其身體健康狀態、專門技能、社會經驗等方面觀之，其每月薪資以
    五萬元計算並無不合理之處，而被告復未舉證證明原告丙○○所受損害未達上開
    數額，依上開說明，被告空言爭執應以一般人之工作收入為準云云，顯不足採。
    故原告此部分之請求即為有理由，應予准許。
  (3)看護費用部分：
    原告丙○○主張住院及治療期間因生活無法自理，故由其子庚○○負責到院看護
    ，以其子庚○○在家樂福傢俱股份有限公司上班收入，每月薪資以五萬元計算，
    看護六個月期間，合計應負擔看護費用三十萬元之事實，固據提出員工職務證明
    書一紙在卷為憑（見附民卷第四三頁），惟為被告所否認，並辯稱有無看護必要
    及看護期間長短應向醫院函詢等語。查依卷附敏盛醫院大園分院診斷證明書二紙
    （見本院卷第八五、八六頁）、行政院衛生署桃園醫院診斷證明書二紙（見本院
    卷第八八、八九頁）及行政院衛生署桃園醫院九十二年二月二十六日桃醫秘字第
    ０九二００００一四二號函所載，本件車禍發生於九十年三月三十一日，而原告
    因本件車禍自九十年三月三十一日起至九十年四月六日止，於敏盛醫院大園分院
    住院七日，嗣雖又因急性膽囊炎、膽管炎於九十年五月二十四日起至九十年五月
    二十五日止，於敏盛醫院大園分院住院治療，後並於九十年五月二十五日起至九
    十年六月十八日止，轉至行政院衛生署桃園醫院繼續住院治療，惟事實上原告丙○○因本件車禍而住院之期間僅為九十年三月三十一日起至九十年四月六日止，
    其後因急性膽囊炎、膽管炎住院之期間經核與本件車禍並無因果關係，且原告所
    受肋骨骨折一節，縱令係因本件車禍造成，亦無需專人看護等情，並有行政院衛
    生署桃園醫院前揭函回覆明確可稽，是本院斟酌原告丙○○所受傷害，係屬頭部
    外傷併腦挫傷、前額部撕裂傷、胸部挫傷、右前臂挫傷併擦傷等情，認原告丙○○需人照護期間，僅以住院七日為已足。又被害人需人看護照料，雖係由親屬看
    護，而無現實看護費之支出，但由親屬代為照顧被害人起居所付出之勞力，非不
    能評價為金錢之請求，且此種親屬間基於親誼恩惠所付出之勞力，不能加惠於加
    害人，自應認原告仍受有相當看護費之損害，而得向被告請求賠償，並此時有關
    看護費之計算標準，應以一般收費基準為依據，以期公平。是本件依行政院衛生
    署桃園醫院前函所示看護費用之收費標準為每十二小時一千二百元，則原告丙○○所得請求之看護費用為一萬六千八百元（計算式：2400×7＝16800），逾此範
    圍之請求，即無理由，應予駁回。
  (4)長期治療費用部分：
    原告丙○○主張受傷後經搶救雖救回性命，惟因其右第八肋骨骨折，刺傷內臟引
    發急性膽囊炎，仍應長期繼續治療，故請求一次性給付治療費用五十萬元云云。
    惟查，依卷附診斷書所載，原告丙○○所受傷害頭部外傷併臉部裂傷、胸部及上
    腹部挫傷、兩眼瘀青、視力減退，係因本件車禍所造成或與本件車禍有關等情有
    敏盛醫院大園分院九十二年二月六日敏園字第九二０００七號函在卷可參，至原
    告丙○○所受右側肋骨骨折之傷害則係直至九十年四月二十八日到行政院衛生署
    桃園醫院就醫時方診斷出，此期間距本件車禍之發生已將近一月，參酌其最初就
    醫紀錄，並無法認定此骨折是否為該次車禍所造成之傷害一節，亦經行政院衛生
    署桃園醫院前函回覆明確，且依行政院衛生署桃園醫院前函所示原告丙○○所受
    之急性膽囊炎、膽管炎疾病與本件車禍亦應無直接關係（見本院卷第一０五頁）
    。此外，原告丙○○就因本次車禍所受傷害有長期繼續治療必要及所需費用為何
    一節，亦未舉證證明，是原告丙○○此部分之請求顯屬於法無憑，不應准許。
  (5)精神慰撫金部分：
    查原告丙○○為家庭支柱，未料竟遭被告甲○○過失傷害，使其家庭頓時陷入一
    片慌亂之中，造成原告身心上承受極大壓力，確實受有痛苦，且難以用筆墨形容
    。茲本院斟酌原告丙○○所受傷勢及已然造成其視力減退惡化結果，對其心理、
    生理上可能產生之影響以及兩造之身分、地位、經濟能力，原告丙○○國小畢業
    、名下沒有動產或不動產、每月收入約五萬元；被告甲○○國中畢業、有一台汽
    車、目前作零工、每月薪資約二萬多元、沒有存款；被告辛○○即勇茂建材行資
    本額十萬元等一切情狀，認原告丙○○請求精神慰撫金於四十萬元範圍內尚屬公
    允，應予准許，超過部分，則無理由，應予駁回。
  (6)綜上，原告丙○○因被告甲○○前開過失傷害行為所受損害合計為一百零五萬零
    八百三十九元（計算式：34039＋600000＋16800＋400000＝0000000 ）。
  (二)原告丁○○部分：
  (1)醫療費用部分：
    原告丁○○主張受傷後送醫治療，共計支出醫療費用十一萬七千七百三十四元之
    事實，固經提出醫療費用證明二紙（見附民卷第四七頁；本院卷第六九頁）為證
    ，且被告對於前揭證明書之真正亦不爭執，惟辯稱應扣除健保支付部分等語。查
    原告丁○○所得請求者，亦限於前揭證明書上所載由其自付之部分，至全民健康
    保險負擔部分則不得請求，其理由已詳如上述（參見原告丙○○部分）。又依上
    開證明書及本院依職權向全德診所查詢結果（見本院卷第九四頁）所載，原告丁○○自付部分雖為三萬七千九百五十九元（3059＋34900＝37959），然其中向醫
    師請求出具診斷證明書所支出之費用七十元，因非係因侵權行為所生財產上之損
    害，故應予剔除，至其餘各項均載明費別，並依原告丁○○所受傷害情形觀之，
    均屬治療上之必要費用，共計三萬七千八百八十九元，被告應負責連帶賠償，原
    告丁○○請求超過上開部分為無理由，應予駁回。
  (2)喪失勞動能力損失部分：
    原告丁○○主張受傷前當臨時工，每月收入三萬元，因受傷住院治療造成無法上
    班，因而受有減少二個月收入六萬元之損失等情，業據提出員工職務證明書一紙
    （見附民卷第七七頁）在卷可考，且為被告所不爭執（見本院卷第六七頁），則
    原告丁○○此部分之請求，即屬於法有據，應予准許。
  (3)長期治療費用部分：
    原告丁○○固主張受傷後，因其頸椎外傷並脊髓神經根病變，導致現頸部仍感疼
    痛，右側肢體麻木，需長期繼續治療，故請求一次性給付治療費用五萬元云云，
    然此為被告所否認，且原告丁○○亦始終未提出須長期治療及所需費用若干之資
    料，是原告丁○○就此部分既未能舉證以實其說，其請求自難准許。
  (4)精神慰撫金部分：
    查原告丁○○因本件車禍事故致身體受傷，且因所受傷害已然造成其遺存有顯著
    運動障礙等情，有診斷證明書一紙在卷可按（見本院卷第一七五頁），其肉體上
    、精神上確受極大痛苦，茲本院斟酌原告丁○○所受之傷勢，對於原告丁○○心
    理、生理上可能產生之影響以及兩造之身分、地位、經濟能力，原告丁○○國小
    畢業、有一台汽車、清潔工、每月收入約三萬元、沒有存款；被告甲○○國中畢
    業、有一台汽車、目前作零工、每月薪資約二萬多元、沒有存款；被告辛○○即
    勇茂建材行資本額十萬元等一切情狀，認原告丁○○請求精神慰撫金二十萬元尚
    屬公允，應予准許，被告抗辯原告丁○○所請求之精神慰撫金過高云云，並不足
    採。
  (5)綜上，原告丁○○因被告前開過失傷害行為所受損害合計為二十九萬七千八百八
    十九元（計算式：37889＋60000＋200000＝297889）。
  (三)原告己○○部分：
  (1)醫療費用部分：
    原告己○○主張受傷後送醫治療，共計支出醫療費用一萬八千四百三十一元之事
    實，亦經提出醫療費用證明一紙（見附民卷第七九頁）為證，且被告對於前揭證
    明書之真正亦不爭執，惟仍辯稱應扣除健保支付部分等語。查原告己○○所得請
    求者，亦限於前揭證明書上所載由其自付之部分，至全民健康保險負擔部分則不
    得請求，其理由亦如上述（參見原告丙○○部分）。又依上開證明書所載，原告
    己○○自付部分雖為二千二百五十一元（2191＋60＝2251），然其中向醫師請求
    出具診斷證明書所支出之費用六十元，因非係因侵權行為所生財產上之損害，故
    應予剔除，至其餘各項均載明費別，並依原告己○○所受傷害情形觀之，均屬治
    療上之必要費用，共計二千一百九十一元，被告應負責連帶賠償，原告己○○請
    求超過上開部分為無理由，應予駁回。
  (2)長期治療費用部分：
    原告己○○固主張因本件車禍造成右側胸部挫傷、右側肩部深層撕裂傷，仍需長
    期繼續治療，故請求一次性給付治療費用五萬元云云，惟此為被告所否認，且原
    告己○○就此部分亦未舉證證明有其必要及所需數額為若干，則原告己○○既未
    舉證以實其說，其此部分之主張即無理由，應予駁回。
  (3)精神慰撫金部分：
    查原告己○○因本件車禍事故受有右肩深部撕裂傷、頭部外傷併輕微腦水腫、胸
    部挫傷等傷害，其肉體及精神上確受極大痛苦，茲本院斟酌原告己○○所受之傷
    勢，對於原告己○○心理、生理上可能產生之影響以及兩造之身分、地位、經濟
    能力，原告己○○為一國小五年級學生、沒有動產及不動產；被告甲○○國中畢
    業、有一台汽車、目前作零工、每月薪資約二萬多元、沒有存款；被告辛○○即
    勇茂建材行資本額十萬元等一切情狀，認原告己○○請求精神慰撫金於十五萬元
    範圍內尚屬公允，應予准許，超過部分，則無理由，應予駁回。
  (4)綜上，原告己○○因被告甲○○前開過失傷害行為所受損害合計為十五萬二千一
    百九十一元（計算式：2191＋150000＝152191）。
四、次按「損害之發生或擴大，被害人與有過失者，法院得減輕賠償金額，或免除之
    。重大之損害原因，為債務人所不及知，而被害人不預促其注意或怠於避免或減
    少損害者，為與有過失。前二項之規定，於被害人之代理人或使用人與有過失者
    ，準用之。」民法第二百十七條定有明文。又駕駛機車有過失致坐於後座之人被
    他人駕駛之車撞死者，後座之人係因藉駕駛人載送而擴大其活動範圍，駕駛人為
    之駕駛機車，應認係後座之人之使用人，亦據最高法院七十四年度台上字第一一
    七○號著有判決可參。查本件依卷附之道路交通事故調查報告表所示（見偵查卷
    第十一頁），並參酌被告甲○○於本院刑事庭審理中略稱伊駕駛大貨車跨越分向
    限制線左轉進入對向車道時，已注意前方並無來車，實為原告丙○○騎乘機車未
    注意車前狀況，故撞擊點係大貨車右後方之油箱及後輪，且原告丙○○騎乘機車
    搭載原告丁○○、己○○，已然超載而導致重心不穩所造成等語，及原告丙○○
    於本院刑事庭審理中陳稱伊騎慢車道，發現大貨車時，大貨車車頭已經轉過來，
    伊要往大貨車後面閃，但大貨車太長，撞到油箱等語，顯見被告甲○○所駕駛之
    大貨車於車禍發生之前已完成左轉之行為，原告丙○○非完全無法避免及防範，
    再參酌原告丙○○於本院審理中對於本件車禍之發生，其亦與有過失一節並不爭
    執（見本院卷第一七二頁），足認原告丙○○確應對本件車禍之發生負擔部分責
    任。又如上所述，原告丙○○既係原告丁○○、己○○之使用人，則原告丁○○
    、己○○亦應就原告丙○○之過失負責。茲本院審酌被告甲○○之過失係跨越分
    向限制線，並駛入對向車道左轉，並疏未注意車前狀況，致未能即時採取必要之
    措施，而原告丙○○則係因弱視、超載、且亦疏未注意車前狀況，致未能及時閃
    避等情，認二造應負責任之過失比例為一比一，即被告方面應負擔二分之一過失
    責任，原告方面亦應負二分之一過失責任。從而，被告所應連帶負責賠償原告丙○○、丁○○、己○○之範圍即應各依上開比例減輕為五十二萬五千四百二十元
    、十四萬八千九百四十五元、七萬六千零九十六元（小數點以下四捨五入）。
五、再按保險人依本法規定給付之保險金，視為加害人或被保險人損害賠償金額之一
    部分；加害人或被保險人受賠償請求時，得扣除之，強制汽車責任保險法第三十
    條定有明文。本件原告丙○○、丁○○、己○○因上開車禍受傷，已自強制汽車
    責任保險之保險人領得保險理賠金分別為六千二百九十七元、九千六百二十九元
    、三千二百九十四元，業經原告自認在卷（見本院卷第六十五頁），並有原告所
    提之存摺影本三張在卷足憑，揆諸前開說明，原告丙○○、丁○○、己○○分別
    受領之六千二百九十七元、九千六百二十九元、三千二百九十四元既視為損害賠
    償金額之一部分，則於被告受賠償請求時，自得扣除之。故本件原告丙○○、丁○○、己○○所得請求被告連帶賠償之損害，應分別為五十一萬九千一百二十三
    元、十三萬九千三百十六元、七萬二千八百零二元。
六、從而，原告丙○○、丁○○、己○○基於侵權行為之損害賠償請求權，分別請求
    被告連帶賠償五十一萬九千一百二十三元、十三萬九千三百十六元、七萬二千八
    百零二元，及被告甲○○部分自起訴狀繕本送達翌日即九十年八月九日起，被告
    辛○○即勇茂建材行部分自起訴狀繕本送達翌日即九十二年八月八日起，均至清
    償日止，按年息百分之五計算之法定遲延利息之範圍內，為有理由，應予准許，
    逾此範圍之請求，則為無理由，應予駁回。
七、原告丙○○陳明願供擔保，聲請宣告假執行，經核其勝訴部分，合於法律規定，
    爰酌定相當之擔保金額宣告之；其餘假執行之聲請，因該部分訴之駁回而失所依
    據，應予駁回。又所命給付之金額或價額未逾五十萬元之判決，法院應依職權宣
    告假執行，此民事訴訟法第三百八十九條第一項第五款定有明文。查本件就原告
    丁○○、己○○請求部分，經本院審理結果，所命被告應連帶給付之金額分別為
    十三萬九千三百十六元、七萬二千八百零二元，均未逾五十萬元，依前揭規定，
    原告丁○○、己○○勝訴部分即應由本院依職權宣告假執行，至原告丁○○、己○○敗訴部分，其假執行之聲請已失所附麗，應併予駁回。
八、本件事證已臻明確，兩造其餘攻擊防禦方法及所提之證據，經核均與本件結論無
    涉或無違，毋庸再予一一論述，附此敘明。
九、結論：本件原告之訴，為一部有理由，一部無理由，依民事訴訟法第七十九條、
    第八十五條第二項、第三百八十九條第一項第五款、第三百九十條第二項，判決
    如主文。
中      華      民      國    九十二    年      十      月     十六     日
                                臺灣桃園地方法院民事第一庭
~B法      官  黃若美
右為正本，係照原本作成。
如對本判決上訴，須於判決送達後二十日內向本院提出上訴狀
中      華      民      國    九十二    年      十      月     十六     日
~B法院書記官  劉德壽


司法院資訊處製作；財團法人民間司法改革基金會備份。
